【裁判字號】    98,訴,3442
【裁判日期】    981120
【裁判案由】    毒品危害防制條例
【裁判全文】
臺灣臺中地方法院刑事判決              98年度訴字第3442號
公  訴  人  臺灣臺中地方法院檢察署檢察官
被      告  甲○○
上列被告因違反毒品危害防制條例案件，經檢察官提起公訴（98
年度毒偵字第3570號），經本院合議庭裁定改依簡式審判程序審
理，判決如下：
    主    文
甲○○施用第二級毒品，累犯，處有期徒刑陸月，如易科罰金，
以新臺幣壹仟元折算壹日。
    犯罪事實及理由
一、犯罪事實：甲○○前因施用毒品案件，經本院先後2次以90
    年度毒聲字第2920號、90年度毒聲字第5831號裁定送觀察、
    勒戒後，因均認無繼續施用毒品之傾向，分別於90年7月6日
    、91年8月13日執行觀察勒戒完畢釋放，並經臺灣臺中地方
    法院檢察署檢察官於90年6月28日、91年8月12日，以90年度
    毒偵字第2664號、90年度毒偵字第5412、5869號先後為不起
    訴處分確定。於93年間，因施用毒品案件，經本院以93年度
    訴字第995號判處有期徒刑6月、2月，應執行有期徒刑7月確
    定，於93年7月27日易科罰金執行完畢；於94年間，因施用
    毒品案件，經臺灣高等法院臺中分院以94年度上訴字第505
    號判處有期徒刑10月、6月，應執行有期徒刑1年2月確定，
    於95年6月8日縮刑期滿執行完畢；於96年間，因施用毒品案
    件，經本院分別以96年度沙簡字第54號判處有期徒刑6月、
    96年度訴字第802號判處有期徒刑1年確定，嗣經本院以96年
    度聲減字第1462、5504號裁定減刑為有期徒刑3月、6月。應
    執行有期徒刑8月確定；於96年間，復因施用毒品案件，經
    本院以96年度訴字第3955號判處有期徒刑1年、6月，應執行
    有期徒刑1年2月確定，上揭案件經接續執行，於97年10月22
    日假釋付保護管束，於98年3月8日保護管束期滿執行完畢。
    詎仍不知悔改，基於施用第二級毒品甲基安非他命之犯意，
    於98年4月底某日，在臺中縣大甲鎮○○○路旁，以將甲基
    安非他命置於吸食器加熱，吸其霧化氣體之方式，施用第二
    級毒品甲基安非他命1次。嗣為警於98年7月9日13時30分許
    ，至臺中市○○區○○路「大甲姑麵線」攤位執行搜索，經
    甲○○同意至警局採尿送驗，結果呈鴉片類及安非他命類陰
    性反應，再於同年7月15日14時40分許，員警經其同意採集
    毛髮送驗，結果呈第二級毒品甲基安非他命陽性反應而查獲
    上情。
二、證據方法：
(一)、被告甲○○於本院審理時之自白。
(二)、臺中市警察局第一分局委託鑑驗毛髮代號與真實姓名對照表
    、中山醫學大學附設醫院藥物檢測中心毛髮檢驗報告乙份。
(三)、臺灣高等法院被告前案紀錄表乙份（被告前案、累犯及素行
    之認定）。
三、按施用第一、二級毒品為犯罪行為，毒品危害防制條例第10
    條定有處罰明文。故施用第一、二級毒品者，依前揭規定本
    應科以刑罰，惟基於刑事政策，對合於一定條件之施用者，
    則依同條例第20條、第23條之規定，施以觀察、勒戒或強制
    戒治之保安處分。又毒品危害防制條例於92年7月9日修正公
    布，自93年1月9日施行，刪除二犯及三犯之規定，一改修法
    前繁雜之處遇程序，並認施用毒品者係屬病患性犯人，以觀
    察、勒戒戒除其身癮，並以強制戒治去除其心癮。其中第20
    條、第23條將施用毒品之刑事處遇程序，區分為「初犯」、
    「五年內再犯」及「五年後再犯」。依其立法理由之說明：
    「初犯」，經觀察、勒戒或強制戒治後，應為不起訴處分或
    不付審理之裁定；經觀察、勒戒或強制戒治執行完畢釋放後
    ，「五年內再犯」者，因其再犯率甚高，原實施之觀察、勒
    戒及強制戒治既已無法收其實效，爰依法追訴或裁定交付審
    理。至觀察、勒戒或強制戒治執行完畢釋放後，「五年後再
    犯」者，前所實施之觀察、勒戒或強制戒治已足以遮斷其施
    用毒品之毒癮，為期自新及協助其斷除毒癮，仍適用「初犯
    」規定，先經觀察、勒戒或強制戒治之程序。修正前條文所
    定三犯以上之情形，因修正草案僅區分為初犯、5年後再犯
    ，自應依修正條文第23條第2項規定處理。從而依該次修正
    後之規定，僅限於「初犯」及「五年後再犯」二種情形，始
    應先經觀察、勒戒或強制戒治之程序。倘被告前於5年內已
    再犯，經依法追訴處罰，縱其第3次（或第3次以上）再度施
    用毒品之時間，在初犯或前次再犯經觀察、勒戒或強制戒治
    執行完畢釋放5年以後，已不合於「五年後再犯」之規定，
    且因前已於「五年內再犯」，顯見其再犯率甚高，原實施觀
    察、勒戒或強制戒治，已無法收其實效，即應依該條例第10
    條處罰。至於第3次（或第3次以上）施用毒品之時間，是否
    宜有期間限制？以多久為適宜？則分屬刑事政策、專門醫學
    之範圍，非審判機關所能決定，有待循立法途徑解決，最高
    法院97年度臺非字第484號判決意旨、97年度第5次刑事庭會
    議決議可資參照。本件被告前因施用毒品案件，經本院先後
    2次以90年度毒聲字第2920號、90年度毒聲字第5831號裁定
    送觀察、勒戒後，因均認無繼續施用毒品之傾向，分別於90
    年7月6日、91年8月13日執行觀察勒戒完畢釋放，並經臺灣
    臺中地方法院檢察署檢察官於90年6月28日、91年8月12日，
    以90年度毒偵字第2664號、90年度毒偵字第5412、5869號先
    後為不起訴處分確定。被告於上揭觀察勒戒執行完畢釋放後
    5年內，於93年間，因施用毒品案件，經本院以93年度訴字
    第995號判處有期徒刑6月、2月，應執行有期徒刑7月確定，
    於93年7月27日易科罰金執行完畢；於94年間，因施用毒品
    案件，經臺灣高等法院臺中分院以94年度上訴字第505號判
    處有期徒刑10月、6月，應執行有期徒刑1年2月確定，於95
    年6月8日縮刑期滿執行完畢；於96年間，因施用毒品案件，
    經本院分別以96年度沙簡字第54號判處有期徒刑6月、96年
    度訴字第802號判處有期徒刑1年確定，嗣經本院以96年度聲
    減字第1462、5504號裁定減刑為有期徒刑3月、6月。應執行
    有期徒刑8月確定；於96年間，復因施用毒品案件，經本院
    以96年度訴字第3955號判處有期徒刑1年、6月，應執行有期
    徒刑1年2月確定，上揭案件經接續執行，於97年10月22日假
    釋付保護管束，於98年3月8日保護管束期滿執行完畢，有臺
    灣臺中地方法院檢察署刑案資料查註紀錄表、臺灣高等法院
    被告前案紀錄表各乙份在卷可參。則被告前既於90、91年間
    ，經裁定觀察、勒戒，並於觀察勒戒執行完畢釋放後5年內
    之93、94、96年間，再犯施用毒品之罪，且經法院判處罪刑
    確定，竟復再犯本件施用第二級毒品罪，揆諸前揭判決、刑
    事庭會議決議意旨，即非屬毒品危害防制條例第20條第3項
    所規定「五年後再犯」之情形，自應依毒品危害防制條例第
    23條第2項規定，應予論科。
四、按甲基安非他命係毒品危害防制條例第2條第2項第2款所定
    之第二級毒品，不得非法施用，是核被告所為，係犯毒品危
    害防制條例第10條第2項之施用第二級毒品罪（起訴書誤繕
    為同條例第10條第1項之施用第一級毒品罪，業經公訴檢察
    官當庭更正）。被告施用第二級毒品前後持有第二級毒品之
    低度行為，應為其施用毒品之高度行為所吸收，不另論罪。
    被告有前揭前科紀錄，已詳如上述，其於有期徒刑執行完畢
    後5年以內，故意再犯本件有期徒刑以上之罪，為累犯，應
    依刑法第47條第1項之規定加重其刑。爰審酌被告犯罪之動
    機、目的、手段，被告曾有施用毒品不良素行，經執行完畢
    後，仍不知警惕，再次施用毒品，情節非輕，有失政府制定
    毒品危害防制條例之立法美意，本不宜寬貸，惟此乃自戕且
    容易成癮之行為，從另一角度觀察，應視同病人看待，及犯
    後已坦承犯行，態度良好等一切情狀，量處如主文所示之刑
    ，並諭知易科罰金之折算標準。
應依刑事訴訟法第273條之1第1項、第299條第1項前段、第310之
2，毒品危害防制條例第10條第2項，刑法第11條前段、第47條第
1項、第41條第1項前段，判決如主文。
中    華    民    國    98    年    11    月    20    日
                        臺灣臺中地方法院刑事第十六庭
                            法  官  劉麗瑛
上正本證明與原本無異。
如不服本判決，應於收受送達後10日內向本院提出上訴書狀（應
敘述具體理由並附繕本）。
上訴書狀如未敘述理由，應於上訴期間屆滿後20日內補提理由書
於本院。
                            書記官 王玟
中    華    民    國    98    年    11    月    20    日
附錄論罪科刑法條
毒品危害防制條例第10條第2項：
施用第二級毒品者，處3年以下有期徒刑。


司法院資訊處製作；財團法人民間司法改革基金會備份。
